臺灣高雄地方法院刑事判決　　　　　　　100年度易字第649號
公　訴　人　臺灣高雄地方法院檢察署檢察官
被　　　告　梁趙菊花
上列被告因詐欺案件，經檢察官提起公訴（100年度偵字第6242
號），本院判決如下：
    主  文
梁趙菊花無罪。
    理  由
一、被告以外之人於審判外之言詞或書面陳述，除法律有規定者
    外，不得作為證據；被告以外之人於審判外之陳述，雖不符
    刑事訴訟法第159 條之1 至之4 之規定，然經當事人於審判
    程序同意作為證據，法院審酌該書面陳述作成時之情況，認
    為適當者，亦得為證據；刑事訴訟法第159 條第1 項、第
    159 條之5 第1 項分別定有明文。本判決認定事實所引用之
    其他證據資料，檢察官及被告梁趙菊花( 下稱被告) 於本院
    均同意作為認定事實之證據，本院審酌無違法不當或證明力
    明顯過低之瑕疵，認為以之作為證據為適當，均得作為證據
    。
二、公訴意旨略以：被告可預見一般人取得他人金融帳戶，常與
    財產犯罪有密切之關連，亦知悉詐騙集團等不法份子經常利
    用他人存款帳戶、提款卡、密碼以轉帳方式，詐取他人財物
    並以逃避追查，竟仍以不違反其本意之幫助犯意，於民國99
    年8 月12日前某日，在不詳處所，將其申辦之合作金庫商業
    銀行前金分行帳號0000000000000 號帳戶存摺、提款卡連同
    密碼等物，交予真實姓名年籍不詳之人及其所屬詐欺集團使
    用。俟該詐欺集團取得被告上開帳戶存摺等物後，成員間共
    同意圖為自己不法之所有，先由某成員在奇摩拍賣網站刊登
    拍賣汽車之訊息，廖建昕上網瀏覽得知該訊息後，以拍賣網
    站所留電話聯繫自稱當舖員工「林嘉安」之人，該自稱「林
    嘉安」之人佯稱，需先付訂金新臺幣（下同）30,000元云云
    ，致廖建昕陷於錯誤，於99年8 月12日匯款30,000元至被告
    上開帳戶內，旋遭提領一空。嗣廖建昕發覺有異始悉受騙，
    報警循線查悉上情，因認被告涉犯刑法第30條、第339 條第
    1 項之幫助詐欺取財罪嫌，並以(一)被告之供述。(二)廖建昕之
    證述。(三)廖建昕提供網路拍賣資料影本、匯款申請書回條各
    1 份。(四)被告上開帳戶開戶基本資料及交易明細表，為其主
    要論據。
三、訊據被告堅詞否認幫助詐欺犯行，堅稱：我兒子向我借上開
    系爭帳戶，我有問他要做什麼，他跟我講很重要，要我借他
    一下，我就拿給他了，我兒子拿去怎麼用，我不知道等語。
    經查：
１、上開系爭帳戶係被告於97年10月1 日向合作金庫銀行申請設
    立等情，有上開系爭帳戶開戶印鑑卡、交易往來明細表等在
    卷可參（偵卷第10頁至第13頁）。又被害人廖建昕於99年8
    月12日，遭詐騙後匯款30,000元入被告前開系爭帳戶乙情，
    亦有被害人廖建昕警詢證述及其所提出之匯款申請書回條、
    上開系爭帳戶交易往來明細表在卷可按（偵卷第14頁、第12
    頁），是被害人廖建昕遭詐騙集團詐騙，匯款30,000元至被
    告上開系爭帳戶之事實，堪以認定。
２、證人即被告兒子梁台明本院審理時證稱：我是在家裡向被告
    拿銀行存摺，是拿合作金庫的存摺，後來我有打電話問被告
    密碼，之後我將存摺拿給另外一個人，他們就是詐騙集團，
    我是跟我的其他銀行帳戶一併交給詐騙集團，我是分次交付
    ，被告合作金庫帳戶是單獨交付1 次，其餘我的國泰世華銀
    行、新光銀行及高雄銀行三多分行帳戶，則一併交付1 次等
    語( 本院卷第15頁、第16頁) ，而證人梁台明於99年8 月間
    某日，將其所開立國泰世華商業銀行前鎮分行帳號00000000
    0000號帳戶存摺、提款卡及密碼，以新臺幣( 下同)3,000元
    代價，售予詐騙集團成員，嗣該詐騙集團成員於98 年8月17
    日，假冒鄭鳳萍之健身教練撥打電話給鄭鳳萍佯稱：支票存
    款不足，急需資金云云，致鄭鳳萍陷於錯誤，於同日依其指
    示以無摺存款方式存入100,000 元至證人梁台明國泰世華銀
    行帳戶，證人梁台明以上涉犯幫助詐欺取財罪嫌，經本院於
    100 年2 月10日以100 年度簡字第331 號判處有期徒刑3 月
    確定，有該案號之判決書及證人梁台明被告前案紀錄表各1
    份在卷可憑，足認證人梁台明確有交付其所述之帳戶予詐欺
    集團成員之事實無訛，是其所證伊取得被告交付之系爭帳戶
    存摺後，將該存摺交付詐騙集團成員乙事，並非無稽，足認
    被告已將上開系爭帳戶交付予證人梁台明，並不在被告管領
    中，應可認定。
３、被告本院審理時供稱：我兒子向我借上開系爭帳戶，我有問
    他要做什麼，他跟我講很重要，要我借他一下，我就拿給他
    了等語，參以被告與證人梁台明係母子關係，且共同居住在
    高雄市○鎮區○○街62號4 樓，業據被告及證人梁台明自承
    在卷，復有被告及證人梁台明戶籍資料查詢單在卷可憑，縱
    使被告與證人梁台明為母子關係且有共同居住之事實，被告
    仍有詢問證人梁台明借用系爭帳戶之用途為何。然證人梁台
    明並未向其母親即被告據實以告，僅含糊攏統表示有需要借
    用之事實，此據證人梁台明於本院審理時證稱：那時候我跟
    被告講是朋友有需要用到，請她借給我，當時沒有跟她講明
    白是要給對方等語（本院卷第19頁），如此可知被告兒子係
    刻意隱暪其要將系爭帳戶出售他人之事實，證人梁台明既未
    告知被告係要出售其系爭帳戶等情，如此既難認被告對此主
    觀上有所知悉，而被告兒子雖就借用系爭帳戶用途含糊其詞
    ，然被告基於母子間身份上及共同居住之信賴關係，因而將
    系爭帳戶借其兒子使用，與常情並無重大違悖之處，實難據
    此率斷被告在其兒子刻意隱瞞之情形下，主觀上有預見其兒
    子將系爭帳戶交付詐騙集團使用之可能。
４、至於被告於警詢、偵訊中未將梁台明所涉情節供出，反而一
    再辯稱存摺是伊放在機車置物箱內不見乙節，業據本院及檢
    察官於本院審理時訊問被告何以不告知檢警系爭帳戶係交給
    兒子乙事，被告則回答：我那時候想說講一講沒有事情就算
    了，我想說掉了就好了，那時候沒有想說事情的嚴重性等語
    ，從其所述內容，可知被告警偵訊刻意不肯供出系爭帳戶交
    付其兒子乙事，顯有坦護其子不被刑事訴追之用意，而被告
    身為母親，因先遭檢警傳訊知悉系爭帳戶供詐欺集團使用成
    為警示帳戶，其既明知上開系爭帳戶已交其子梁台明使用，
    因此推知梁台明有涉嫌不法之可能，出於護子之情，而不供
    出上情，反而辯稱係在機車置物箱內遺失等語，尚合情理，
    不能僅以被告警偵訊未將梁台明所涉情節供出，即據為不利
    被告之認定。
四、是本件被告既將系爭銀行帳戶交付其兒子管領使用，實不能
    認被告有將系爭帳戶存摺交付詐騙集團成員使用之客觀事實
    ，又被告在其子刻意隱瞞要將系銀行帳戶出賣予他人之情形
    下，亦難認被告主觀上有將系爭銀行帳戶交付詐騙集團成員
    犯罪使用之主觀犯意。從而，公訴人所憑證據尚無從說服本
    院達於通常一般人均不致有所懷疑，而得確信被告有犯幫助
    詐欺取財罪之程度，即難據以為不利之認定。此外，公訴人
    復未補充提出其他可認被告為有罪之積極事證，自應對被告
    為無罪之諭知。
五、至證人梁台明將被告系爭帳戶交付予詐欺集團成員，是否另
    涉侵占及幫助詐欺取財罪，自應由檢察官另行偵辦，併此敘
    明。
據上論斷，應依刑事訴訟法第301 條第1 項，判決如主文。
本案經檢察官曾財和到庭執行職務。
中    華    民    國  100     年    7     月    5    日
                  刑事第八庭    審判長法  官  王伯文
                                      法  官  林俊寬
                                      法  官  陳俊宏
以上正本證明與原本無異。
如不服本判決應於收受判決後10日內向本院提出上訴書狀，並應
敘述具體理由。其未敘述上訴理由者，應於上訴期間屆滿後20日
內向本院補提理由書(均須按他造當事人之人數附繕本)「切勿逕
送上級法院」。
中    華    民    國  100     年    7     月    5    日
                                      書記官  胡美儀